臺灣高雄地方法院民事判決　　　　　　　100年度簡上字第9號
上　訴　人　蔡鍾梅玉
被　上訴人　申美榮
上列當事人間請求損害賠償事件，上訴人對於民國99年10月28日
本院99年度雄簡字第1926號簡易程序第一審判決提起上訴，經本
院於民國100年2月16日言詞辯論終結，判決如下：
    主      文
上訴駁回。
第二審訴訟費用由上訴人負擔。
    事實及理由
壹、程序部分：
    本件上訴人未於言詞辯論期日到場，又其雖於言詞辯論期日
    之前二日以其及訴訟代理人出國不克出庭為由，具狀聲請本
    院延期開庭云云，然民事訴訟之程序本非必由本人到場陳述
    ，「訴訟及聲請事件之當事人如無法到場，得提出委任書特
    別委任他人到場」，此已為本院開庭通知書上所載明，又當
    事人縱因出國不能於言詞辯論期日到場者，如無可認為有不
    能再委任其他訴訟代理人或複代理人到場之情形，即非民事
    訴訟法第386 條第2 款所謂因其他正當理由而不到場（最高
    法院94台上1300號著有判決參照），而上訴人既無提出其有
    不能另行委任其他訴訟代理人到場之情，則其聲請延期開庭
    自屬無理由且無必要，則上訴人係無正當理由不到庭，且核
    無民事訴訟法第386 條各款所列情形，爰依被上訴人之聲請
    ，由其一造辯論而為判決，合先敘明。
貳、實體部分：
一、上訴人起訴主張：被上訴人於民國96年7 月4 日向伊購買所
    有門牌編號高雄縣鳳山市○○街99號房屋（下稱系爭房屋）
    ，又該屋原係供伊子居住，因伊出售該屋而需另購新屋供子
    居住，而被上訴人依約本應於96年11月30日交付尾款，其竟
    故意不履約支付尾款，尚另案（即本院97年度訴字第761 號
    返還價金事件）訴請解除系爭房屋之買賣契約，致伊無法取
    得尾款以為子購買新屋；又伊本預以將所有門牌號碼高雄縣
    大寮鄉○○○路373 巷33號房屋（下稱風林三路房屋）向銀
    行申辦貸款以支付購屋費用，惟遭被上訴人假扣押以致無法
    辦理貸款以支付購屋費用，而需另行租屋供子居住；而被上
    訴人於另案敗訴確定時曾函知上訴人就其假扣押之擔保金行
    使權利，上訴人乃請其就上開債務不履行及侵權行為，致伊
    受有另行支付租金之損失計新臺幣（下同）156,000 元補償
    ，惟為其所拒，是爰依債務不履行及侵權行為之法律關係提
    起本訴，訴請被上訴人給付伊156,000 元。
二、被上訴人則以：系爭房屋前係因漏水瑕疵致無法交屋，此事
    實業經法院判決在案，而伊固有查封上訴人之風林三路房屋
    ，然該屋仍可由上訴人自住使用，並無造成上訴人任何損失
    ，另上訴人雖因售屋致其子不能居住於系爭房屋內，惟此與
    伊之假扣押無關，伊並無任何過失，上訴人之前開主張均無
    理由等語資為抗辯，並求為駁回上訴人之訴。
三、原審經審理結果，就上訴人之上開請求為全部敗訴之判決，
    上訴人不服提起上訴，並補稱：被上訴人於另案既經敗訴確
    定，足見當時其假扣押伊之風林三路房屋係屬顯然錯誤，又
    被上訴人違約不給付尾款及假扣押伊之風林三路房屋，致伊
    無法購屋予子而另行租屋，該租金損失自屬被上訴人之錯誤
    行為所致等語，並於本院聲明：被上訴人應給付上訴人156,
    000 元。被上訴人則聲明：上訴駁回。
四、兩造不爭執事項：
  (一)被上訴人於96年7 月4 日向上訴人購買系爭房屋，被上訴人
    依約應於96年11月30日交付尾款，惟被上訴人並未履行。
  (二)系爭房屋目前已拍賣給第三人。
  (三)被上訴人前聲請假扣押上訴人所有風林三路房屋。
五、本件爭執事項：
    上訴人依債務不履行及侵權行為之法律關係，請求被上訴人
    應給付上訴人156,000 元有無理由？
六、本院之判斷：
  (一)按因故意或過失，不法侵害他人之權利者，負損害賠償責任
    ，固為民法第184 條第1 項前段所明文。惟按侵權行為賠償
    損害之請求權，除須有損害之發生，及有責任原因之事實外
    ，並以二者之間有相當因果關係為其成立要件，故侵權行為
    賠償損害之訴訟，上訴人須先就上述成立要件為相當之證明
    ，始能謂其請求權存在。次按，損害賠償之債，以有損害之
    發生及有責任原因之事實，並二者之間，有相當因果關係為
    成立要件。故上訴人所主張損害賠償之債，如不合於此項成
    立要件者，即難謂有損害賠償請求權存在（最高法院48年臺
    上字第481 號判例足參）。而所謂相當因果關係，係以行為
    人之行為所造成之客觀存在事實，依經驗法則，可認通常均
    可能發生同樣損害之結果而言；如有此同一條件存在，通常
    不必皆發生此損害之結果，則該條件與結果並不相當，即無
    相當因果關係（最高法院90年度臺上字第772 號判決參照）
    。故相當因果關係說實由條件要素以及相當性二者組合而成
    ，亦即在消極方面必須若無該行為，即必不發生結果，在積
    極方面必須若有該行為，通常有該結果始可。而所謂通常發
    生之結果，原指由統計觀點，有高度發生機率者而言，至少
    發生之機率必較不發生機率為高，始足當之。固然，某一行
    為造成某一結果之機率如何，常無精確之統計，以致有判斷
    某事實是否為某一行為之通常結果，缺乏明確基準之情形，
    但亦有依吾人之生活經驗，即可判斷某一行為是否有高度機
    率發生某一結果者，此時即使無明確之統計，亦不影響法院
    判斷結果與原因有無通常關聯性。
  (二)查被上訴人因系爭房屋之漏水瑕疵及上訴人未按時交屋而另
    案訴請解約及請求加倍返還價金，前經本院審理後認系爭房
    屋固有漏水瑕疵，然被上訴人依約應向上訴人催告修繕或請
    求減少價金而不得解除契約，又雙方已於96年10月31日就價
    金另為約定，是該給付價金及交屋之權利義務已有變動，不
    能再以未履行交屋而指摘上訴人違約並解約等語而駁回被上
    訴人之起訴，此有本院97年度訴字第761 號民事確定判決附
    卷可稽（見本院卷第46頁、第47頁），而上訴人對上開判決
    內容亦無意見，足見系爭房屋確有漏水瑕疵及上訴人尚未交
    屋之情，又被上訴人既因系爭房屋之漏水瑕疵及上訴人未依
    約交屋而未如數給付尾款並另訴求償，足見被上訴人所為應
    係行使同時履行抗辯權之結果，尚難認非屬正當。另被上訴
    人雖有買賣尾款價金之債務不履行之情，惟通常情形應僅生
    相當於利息之損害，而系爭房屋既尚未交付予被上訴人使用
    ，業經上訴人自承在卷，則上訴人自仍得為自住或供子居住
    ，難謂必有另行租屋之租金損失；且上訴人是否會因售屋而
    另行為子購買新屋，或是否無法支付購買新屋費用而需另行
    租屋，均非被上訴人之上開行為通常會發生之結果，而上訴
    人之子是否無屋居住亦與被上訴人無涉，其間均無相當因果
    關係；又上訴人有無另行租屋，亦非兩造買賣系爭房屋之所
    受損害及所失利益範疇，自難認上訴人對被上訴人有債務不
    履行或侵權行為之損害賠償請求權存在。
  (三)再者，被上訴人係因系爭房屋之漏水瑕疵及所造成之損失而
    對上訴人之風林三路房屋聲請假扣押，又被上訴人所為乃係
    行使憲法上所賦予之訴訟權利，難謂其行為有何故意或過失
    ，亦非屬債務不履行或不法侵害之行為。另上訴人自承其並
    未與銀行洽談貸款事宜（見原審卷第57頁、本院卷第17頁）
    ，則其是否曾預以將所有風林三路房屋持以向銀行貸款而另
    行購屋即屬有疑，且風林三路房屋是否必得向銀行貸得足額
    購屋款項亦屬未知，是縱使被上訴人未聲請假扣押，上訴人
    亦非必持該房屋貸款，且必貸得足額款項以支付購買新屋價
    金而無須另行租屋之當然結果，自難認被上訴人之假扣押行
    為與上訴人之損害間構成條件之因果關係。況由卷附房屋租
    賃契約書所載立約人（即承租人）為上訴人之子媳即訴外人
    李雅蓉（見原審卷第6 頁），並非上訴人，則上訴人是否確
    有為子租屋及支付租金之情亦均非無疑；縱若上訴人之主張
    為真，然其所為租金支出尚非假扣押他人房屋之通常會發生
    之結果，亦屬欠缺相當因果關係，則揆諸前揭說明，上訴人
    亦難遽此主張對被上訴人有侵權行為之損害賠償請求權存在
    。
七、綜上所述，上訴人無法證明其確受有租金之損害，亦無法證
    明被上訴人之短付尾款行為及假扣押行為與其主張之損害間
    具有因果關係之情，則其依債務不履行及侵權行為之法律關
    係，請求被上訴人應給付上訴人156,000 元，為無理由，應
    予駁回。原審就此認事用法尚無違誤，自應予以維持，上訴
    意旨指摘原判決不當，求予廢棄改判為無理由，自應予駁回
    其上訴。
八、本件事證已臻明確，兩造其餘攻擊防禦方法及舉證，核與判
    決結果不生影響，爰不逐一論駁，併此敘明。
九、據上論結，本件上訴為無理由，依民事訴訟法第436 條之1
    第3 項、第449 條第1 項及第78條規定，判決如主文。
中    華    民    國   100    年    3     月    2     日
                  民事第四庭  審判長法  官  黃宏欽
                                    法  官  楊淑儀
                                    法  官  楊淑珍
以上正本係照原本作成。
本判決不得上訴。
中    華    民    國   100    年    3     月    2     日
                                    書記官  許琇淳